臺灣臺北地方法院刑事判決　　　　　　　100年度易字第381號
公　訴　人　臺灣臺北地方法院檢察署檢察官
被　　　告　施恭恪
上列被告因竊盜案件，經檢察官提起公訴（100年度偵字第1598
號），本院判決如下：
    主  文
施恭恪於夜間侵入住宅竊盜，共肆罪，均累犯，各處有期徒刑柒
月，扣案麻布袋參個沒收。應執行有期徒刑壹年貳月，扣案麻布
袋參個沒收。
    事  實
一、施恭恪前因竊盜案件，經臺灣高等法院於民國92年4月25日
    以91年度上易字第3038號判處有期徒刑8月、緩刑3年確定（
    嗣經撤銷緩刑，並經臺灣高等法院於96年7月16日以96年度
    聲減字第1136號裁定減為有期徒刑4月），又因竊盜案，經
    臺灣高等法院於94年11月15日以94年度上易字第1457號判處
    有期徒刑8月確定，接續執行於96年9月20日縮刑期滿執行完
    畢；復因竊盜案件，經本院於97年8月25日以97年度易字第1
    421號判處有期徒刑4月確定，於97年9月30日易科罰金執行
    完畢；再因竊盜案件，經台灣高等法院於98年12月11日以98
    年度上易字第2388號判處有期徒刑7月，於99年9月30日執行
    完畢。仍不知悔改，基於意圖為自己不法所有之犯意，（一
    ）於99年12月29日凌晨3時許夜間，見位於臺北市大安區市
    ○○道○段150巷5號之大樓大門未關，即侵入該大樓樓梯間
    住宅，至10樓之5竊取住戶陳美璇所有放置樓梯間鞋架上之
    休閒鞋1雙；（二）於同日凌晨4時許夜間，見位於臺北市松
    山區○○○路○段103巷1號之大樓大門未關，即侵入該大樓
    樓梯間住宅，分別至5樓之1竊取住戶李大強所有放置樓梯間
    鞋櫃內之滑板鞋及籃球鞋各1雙、至3樓之1竊取住戶徐慶章
    所有放置樓梯間鞋架上之登山鞋及皮鞋各1雙；（三）於同
    日凌晨4時許夜間，見位於臺北市松山區○○○路222巷6弄2
    號大樓大門未關，即侵入該大樓樓梯間住宅，至4樓竊取住
    戶曾祥裕所有放置樓梯間鞋櫃內之涼鞋1雙；（四）於同日
    凌晨4時許夜間，見位於臺北市松山區○○○路222巷10號大
    樓大門未關，即侵入該大樓樓梯間住宅，至7樓竊取住戶Gal
    av Rakesh所有放置樓梯間鞋櫃內之運動鞋1雙。得手後將竊
    得之鞋子放入其所有之麻布袋內，然因其行蹤為警鎖定，而
    於同日5時15分許，在臺北市松山區○○○路222巷22號前將
    其查獲，並扣得其所有用以行竊之麻布袋3個及上開遭竊之
    鞋子共7雙。
二、案經李大強訴由臺北市政府警察局大安分局報請臺灣臺北地
    方法院檢察署檢察官偵查起訴。
    理  由
一、上開事實，業據被告施恭恪於本院審理時坦承不諱，核與證
    人陳美璇、李大強、徐慶章、曾祥裕、Galav Rakesh於警詢
    之證述相符，並有扣案之麻布袋3個為憑，且有物品發還領
    據、搜索扣押筆錄、查獲現場照片等在卷可稽，是被告之自
    白核與事實相符而可採信。又被告雖提出中華民國身心障礙
    手冊、亞東紀念醫院93年9月16日診斷證明書影本各1份佐證
    其罹有精神分裂症，惟就其犯行而論，被告竊盜行為之目的
    明確（其於本院審理時供稱係因找不到工作始為本件犯行等
    語，目的顯係基於可變賣圖利），其於警詢、偵查及本院審
    理時就行竊之過程，記憶清晰，陳述甚明，核與被害人陳美
    璇等人所述失竊情節相符，究其目的、手段、及犯行後之反
    應，未有異於普通人之知覺理會及判斷作用，亦無跡象顯示
    其犯行當時受精神病症狀或明顯情緒症狀之影響，而致使其
    知覺理會及判斷作用受損，是被告犯行當時，對於外界事務
    之知覺理會及判斷作用，與自由決定意思之能力，並未較普
    通人之平均程度有明顯減退，其精神狀態未有精神喪失或精
    神耗弱之情形，應可認定。綜上，本件事證明確，被告犯行
    ，洵堪認定。
二、被告於本案99年12月29日犯罪後，刑法第321條第1項第1款
    於夜間侵入住宅竊盜罪，業於100年1月26日修正公布，並於
    同年月28日施行，被告行為當時即修正前之刑法第321條第1
    項第1款於夜間侵入住宅竊盜罪，法定刑為「6月以上、5年
    以下有徒刑」，嗣該條各款於修正後，法定刑並提高為「6
    月以上、5年以下有期徒刑，得併科新臺幣10萬元以下罰金
    」，顯然修正前之法定刑就為有利被告；又修正後之刑法第
    321條第1項第1款刪除「於夜間」之要件，是不論何時侵入
    住宅或有人居住之建築物而竊盜者，均成立該款之加重竊盜
    罪，惟就被告所犯本案犯行，不論修正前後均成立該款規定
    之加重竊盜犯行，並無有利、不利情形。是綜合比較新舊法
    結果，以被告行為時之舊法之法定刑較輕，依刑法第2條第1
    項前段之規定，應適用有利於被告之修正前之刑法第321條
    第1項第1款於夜間侵入住宅竊盜罪論處，合先敘明。按修正
    前刑法第321條第1項第1款之「夜間侵入住宅竊盜」罪，係
    以「侵入住宅」為其加重要件。所謂住宅乃指人類日常居住
    之場所而言，公寓樓下之樓梯間雖僅供住戶出入通行，然就
    公寓之整體而言，該樓梯間為公寓之一部份，與公寓有密切
    不可分之關係，若夜間侵入樓梯間竊盜，難謂無同時妨害居
    住安全之情形（最高法院76年台上字第2972號判例意旨參照
    ）；又按所謂「夜間」，參酌刑事訴訟法第100條之3第3項
    之規定，係指日落後，日出前。查被告未經住居權人之同意
    ，於99年12月29日凌晨3時至4時許，侵入與被害人陳美璇等
    人居住之處所有密切不可分關係之樓梯間竊盜，而妨害被害
    人之居住安全，依上開說明，自屬夜間侵入住宅無疑。是核
    被告所為，係犯修正前刑法第321條第1項第1款之於夜間侵
    入住宅竊盜罪。被告所為事實欄一（二）犯行，係基於同一
    竊取該大樓樓梯間財物之意思，侵入該大樓後，在同一樓梯
    間空間內，逐樓尋找可資下手行竊之標的，再陸續偷取被害
    人所有之鞋子，其著手竊取物品係基於相同竊盜之決意，且
    犯罪時間、地點具有密接性，足認係基於單一犯罪意思，於
    緊密之時空內實施數個同種類之行為，難以強行分割而個別
    獨立評價，在法律上應評價為單一行為，被告以一行為侵害
    被害人李大強、徐慶章之財產法益，為想像競合犯，應從一
    重之加重竊盜罪處斷（公訴意旨認被告此部分所為犯意各別
    ，應分論併罰，容有誤會，併予敘明）。再被告所為事實欄
    一（一）至（四）所示4罪，其犯意各別、行為互殊，應予
    分論併罰。爰審酌被告罹有精神疾病，謀生不易，惟不思其
    他合法途徑維持生計，竟屢次為竊盜犯行，又所竊取之鞋子
    已經被害人領回，尚未造成被害人重大之損害，及其犯後坦
    承犯行之態度等一切情狀，量處如主文所示之刑。扣案麻布
    袋3個為被告所有，業據被告坦承在卷，且為供本案竊盜犯
    行所用之物，依刑法第38條第1項第2款沒收之。
據上論斷，依刑事訴訟法第284條之1、第299條第1項前段，刑法
第2條第1項前段、修正前刑法第321條第1項第1款、第55條、第5
1條第5款、第47條第1項、第38條第1項第2款，判決如主文。
本案經檢察官林彥均到庭執行職務。
中    華    民    國   100    年    3     月    22    日
                  刑事第五庭  法  官  蕭清清
上正本證明與原本無異。
如不服本判決應於收受送達後10日內向本院提出上訴書狀，並應
敘述具體理由；其未敘述上訴理由者，應於上訴期間屆滿後20日
內向本院補提理由書（均須按他造當事人之人數附繕本）「切勿
逕送上級法院」。告訴人或被害人如對於本判決不服者，應具備
理由請求檢察官上訴，其上訴期間之計算係以檢察官收受判決正
本之日期為準。
                              書記官  張華瓊
中    華    民    國   100    年    3     月    22    日
附錄論罪科刑法條
修正前刑法第321條第1項
犯竊盜罪而有左列情形之一者，處6月以上、5年以下有期徒刑：
一於夜間侵入住宅或有人居住之建築物、船艦或隱匿其內而犯之
  者。
二毀越門扇、牆垣或其他安全設備而犯之者。
三攜帶兇器而犯之者。
四結夥三人以上而犯之者。
五乘火災、水災或其他災害之際而犯之者。
六在車站或埠頭而犯之者。